【裁判字號】    92,簡上,11
【裁判日期】    920724
【裁判案由】    第三人異議之訴
【裁判全文】
臺灣澎湖地方法院民事判決  九十二年度簡上字第一一號
    上  訴  人  辛○○
    訴訟代理人  王程風律師
    被上訴人    丙○○
                乙○○
                甲○○
                戊○○
                丁○○
                己○○
    兼右六人共  庚○○
    同訴訟代理人
右當事人間第三人異議之訴事件，上訴人對於中華民國九十二年五月二十一日本院簡
易庭九十一年度馬簡字第八五號第一審判決提起上訴，本院判決如左：
    主  文
上訴駁回。
第二審訴訟費用由上訴人負擔。
    事  實
甲、上訴人方面：
一、聲明：
（一）原判決廢棄。
（二）鈞院九十一年度執字第一一三六號拆屋還地強制執行事件，就坐落澎湖縣白沙
      鄉○○段第八０五號地號上，如台灣高雄地方法院八十九年度雄簡字第一一九
      三號民事判決附圖Ａ、Ｂ部分建物之強制執行程序，應予撤銷。
二、陳述：除與原審判決書所載者相同茲予引用外，補稱：坐落澎湖縣白沙鄉○○段
    第八０五號土地（下稱系爭土地）上，如台灣高雄地方法院八十九年度雄簡字第
    一一九三號民事判決附圖Ａ、Ｂ部分所示之建物（下稱系爭建物）屬於原始建築
    人蕭朱磐所有，蕭朱磐於民國六十七年間將系爭建物售予樊許梅枝，樊許梅枝於
    八十一年間將之讓與樊國輝，樊國輝再於八十二年將之轉讓上訴人，上訴人有系
    爭建物之事實上處分權，爰代位蕭朱磐行使所有權，提起異議之訴。
三、證據：援用原審之立證方法。
乙、被上訴人方面：
一、聲明：上訴駁回。
二、陳述：與原審判決書所載者相同茲予引用。
三、證據：援用原審之立證方法。
    理  由
一、上訴人起訴主張：被上訴人以台灣高雄地方法院八十九年度雄簡字第一一九三號
    民事判決為執行名義，聲請本院拆除系爭建物，並經本院以九十一年執字第一一
    三六號強制執行事件執行在案。然上開建物之事實上處分權，係上訴人所有，用
    以經營「大發石材加工廠」，並非訴外人即上開案件之被告樊國輝等人所有。系
    爭建物，原係訴外人蕭朱磐所建築，蕭朱磐於六十七年十二月間，將系爭建物之
    事實上處分權讓與上訴人之婆婆樊許梅枝，嗣後訴外人樊許梅枝罹患癌症，乃於
    八十一年五月十二日，將系爭建物之事實上處分權讓與上訴人之夫樊國輝，其後
    ，樊國輝又因上訴人辛勞照顧生病之樊許梅枝，遂於八十二年十二月一日，將系
    爭建物之事實上處分權讓與上訴人。訴外人樊國輝等人，既無系爭建物之事實上
    處分權，被上訴人以上開確定判決為執行名義，聲請本院予以拆除，顯有不當，
    爰依法提起第三人異議之訴。被上訴人則以：系爭土地原係被上訴人之父吳世料
    所有，於六十六年四月一日提供予訴外人蕭朱磐興建系爭建物，詎訴外人蕭朱磐
    未經同意，擅自將系爭土地之使用權及系爭建物之事實上處分權讓與訴外人樊許
    梅枝，訴外人樊許梅枝過世後，系爭土地使用權及系爭建物之事實上處分權，即
    由樊國輝等樊許梅枝之全體繼承人繼承，茲樊國輝等人已經臺灣高雄地方法院八
    十九年度雄簡字第一一九三號判決敗訴確定在案，其等自應拆除系爭建物，被上
    訴人非系爭建物之事實上處分權人，其提起第三人異議之訴為無理由等語，資為
    抗辯。
二、本件應審究者，厥為：上訴人是否自八十二年即已為系爭房屋之事實上處分權人
    ，而得主張撤銷被上訴人依憑台灣高雄地方法院八十九年雄簡字第一一九三號確
    定判決向本院聲請之本院九十一年執字第一一三六號強制執行程序？查系爭土地
    原由被上訴人之父吳世科於六十六年四月一日，出租予訴外人蕭朱磐作為興建工
    廠廠房使用，蕭朱磐嗣於六十七年十二月將其承租系爭土地之使用權及興建之系
    爭建物（即「大發石材加工廠」之廠房）權利全部讓渡予訴外人樊許梅枝（已歿
    ），樊許梅枝去世後，系爭土地之使用權及系爭建物之權利由訴外人樊國輝（即
    原告之夫）等人繼承，嗣被上訴人以樊國輝等人未繳納租金為由，訴請樊國輝等
    人拆除系爭建物，經獲勝訴判決等情，有台灣高雄地方法院八十九年雄簡字第一
    一九三號確定判決一紙可稽。參諸訴外人樊國輝就其於上開台灣高雄地方法院八
    十九年雄簡字第一一九三號被訴拆屋還地案件中，始終未否認其繼承樊許梅枝關
    於系爭土地、建物之權利一節，有答辯狀附於該案可稽，樊國輝甚且因系爭土地
    共有人之一之吳世澤之應有部分另案遭查封拍賣，經被上訴人庚○○拍得後，出
    而以樊許梅枝之繼承人身分，主張其有系爭土地使用權及系爭建物之權利，應有
    優先購買權為由，於九十年九月二十八日起訴請求撤銷被上訴人庚○○拍得之權
    利，此亦有起訴狀一紙附卷可稽等情，足見訴外人樊國輝於八十九、九十年間仍
    具系爭土地使用權人及系爭建物事實上處分權人身分，致入上開訟爭。訴外人
    樊國輝於八十九、九十年間迭次堅決表明其有系爭土地使用權及系爭建物之權利
    ，而上訴人與訴外人樊國輝係夫妻關係，二人同住澎湖縣馬公市○○街十七巷五
    弄五號之四（上訴人於九十一年六月十三日始遷出該址，參照附卷戶籍謄本），
    上訴人對其夫樊國輝上開主張之情形，自屬知之甚稔，乃未置一詞，遲至上開訟
    訴樊國輝遭敗訴定讞後，於本件訴訟始另主張樊國輝於八十二年間即已讓渡系爭
    建物云云，並提出讓渡書二紙為證，應屬臨訟杜撰之事，自非可採。又上訴人所
    提出載有上訴人姓名之工廠登記證、營利事業登記證及營業稅繳款書等件，僅足
    證明其屬行政管制對象之工廠負責人與納稅義務人，惟負責人與納稅義務人究何
    所屬尚與私法上不動產所有權人（或事實上處分權人）之認定無，併此敘明。
三、上訴人既非系爭建物事實上處分權人，其提起本件第三人異議之訴，請求撤銷本
    院九十一年執字第一一三六號強制執行程序，即非有理，應予駁回，原審以縱認
    上訴人屬系爭建物事實上處分權人，亦無足以排除強制執行之權利，而駁回上訴
    人之請求，其理由雖與本院上開所述未盡相同，惟結論仍屬一致，依法尚無違誤
    之處，原判決應予維持。上訴意旨指摘原判決不當，求予廢棄改判，為無理由，
    其上訴應予駁回。
四、據上論結，本件上訴為無理由，依民事訴訟法第四百三十六條之一第三項、第四
    百四十九條第一項、第七十八條，判決如主文。
中      華      民      國    九十二    年     七      月    二十四     日
                            臺 灣 澎 湖 地 方 法 院 民 事 庭
                                  審判長法    官  周  祖  民
                                         法   官  陳  介  安
                                         法   官  陳  順  輝
右正本證明與原本無異。
本件不得上訴。
中      華      民      國    九十二    年     七      月    二十八     日
                                         書 記 官  莊  茹  茵


司法院資訊處製作；財團法人民間司法改革基金會備份。
